【裁判字號】    95,訴,1257
【裁判日期】    950731
【裁判案由】    毒品危害防制條例
【裁判全文】
臺灣板橋地方法院刑事判決              95年度訴字第1257號
公  訴  人  臺灣板橋地方法院檢察署檢察官
被      告  甲○○
                    （另案於臺灣臺北監獄臺北分監執行中）
上列被告因違反毒品危害防制條例案件，經檢察官提起公訴（95
年度毒偵字第2267號），本院以簡式審判程序審理，判決如下：
    主  文
甲○○連續施用第一級毒品，累犯，處有期徒刑壹年；又連續施
用第二級毒品，累犯，處有期徒刑陸月，扣案之吸食器壹組、玻
璃球壹個，均沒收之。應執行有期徒刑壹年肆月，扣案之吸食器
壹組、玻璃球壹個，均沒收之。
    事  實
一、甲○○前於民國90年間因施用毒品案件，經臺灣基隆地方法
    院以90年度毒聲字第387 號裁定送觀察、勒戒後，認有繼續
    施用毒品之傾向，再由同法院以90年度毒聲字第1244號裁定
    令入戒治處所施以強制戒治，嗣因成效經評定為合格，認無
    繼續戒治之必要，由同法院以90年度毒聲字第1716號裁定停
    止戒治，所餘期間付保護管束，於91年8 月17日期滿未經撤
    銷停止戒治，視為強制戒治期滿，並由臺灣基隆地方法院檢
    察署檢察官以91年度戒毒偵字第67號為不起訴處分確定。
二、甲○○並曾於86年間因違反麻醉藥品管理條例案件，經臺灣
    高等法院以85年度上易字第5305號判處有期徒刑2 年確定；
    復於86年間因違反麻醉藥品管理條例案件，經臺灣基隆地方
    法院以86年度易字第1144號判處有期徒刑8 月確定。上開二
    案確定判決所宣告之刑，經與另案假釋撤銷後之殘刑11月26
    日接續執行，於89年8 月24日縮短刑期假釋出監，嗣於89年
    10月28日期滿未經撤銷假釋，以已執行完畢論。復於91年間
    因竊盜及偽造文書案件，經本院以90年度易字第3401號各判
    處有期徒刑7 月、3 月，應執行有期徒刑8 月，嗣因撤回上
    訴而確定，已於92年2 月26日執行完畢。又於93年間因施用
    第一、二級毒品案件，經本院以92年度訴字第2197號各判處
    有期徒刑7 月、3 月確定，亦已於94年3 月2 日縮刑期滿執
    行完畢（以上均足使本案構成累犯）。另於93年間因施用第
    一、二級毒品案件，經本院以93年度訴字第1896號各判處有
    期徒刑8 月、3 月，嗣經臺灣高等法院於94年4 月21日以94
    年度上訴字第338 號判決駁回上訴，於同年5 月23日確定，
    目前仍在執行中（此部分不致使本案構成累犯）。
三、詎甲○○仍不知悔改，於上開強制戒治執行完畢後5 年內，
    基於施用第一級毒品海洛因、第二級毒品安非他命之概括犯
    意，自前案施用毒品最後事實審即臺灣高等法院94年度上訴
    字第338 號判決宣示後之94年5 月初某時起，至94年12月2
    日中午某時止，在其位於臺北縣土城市○○路31巷5 號2 樓
    住處，或駕駛汽車前往不特地點，分別以將海洛因摻入香菸
    內點燃吸用、將安非他命置於吸食器之玻璃球內以火燒烤吸
    聞所生煙霧之方式，連續施用第一級毒品海洛因、第二級毒
    品安非他命多次（平均每日施用海洛因3 至5 次、安非他命
    1 至2 次）。為警於94年12月2 日15時30分許，在上址住處
    查獲，並扣得甲○○所有、供其施用第二級毒品安非他命所
    用之吸食器1 組、玻璃球1 個等物。經警採集甲○○之尿液
    送驗，發現呈鴉片類及安非他命類藥物之陽性反應，始悉上
    情。
四、案經臺北縣政府警察局中和分局報請臺灣板橋地方法院檢察
    署檢察官偵查起訴。本院於準備程序進行中，被告就被訴事
    實為有罪之陳述，經告知簡式審判程序之旨，並聽取當事人
    之意見後，本院合議庭裁定由受命法官獨任進行簡式審判程
    序。
    理  由
一、上揭事實，業據被告甲○○於本院審理時坦承不諱，並有吸
    食器1 組、玻璃球1 個等物扣案可資佐證。又被告為警查獲
    後，經採集其尿液送驗結果，呈鴉片類及安非他命類藥物之
    陽性反應，則有臺灣檢驗科技股份有限公司94年12月25日濫
    用藥物尿液檢驗報告1 件附卷可稽。按海洛因經注射或吸入
    人體後，約80 %於24小時內自尿中排出，一般而言，尿液中
    能否驗出嗎啡陽性反應與其投與量、投與途徑、採尿時間、
    個人體質及檢測方法之靈敏度有關，國外曾有文獻報導注射
    6 毫克之海洛因鹽酸鹽，其代謝物嗎啡之平均可檢出時限約
    為26小時；又甲基安非他命經口服投與後約70% 於24小時內
    自尿中排出，約90% 於96小時內自尿中排出，由於甲基安非
    他命成分之檢出與其投與方式、投與量、個人體質、採尿時
    間與檢測儀器之精密度等諸多因素有關，因此僅憑尿液中呈
    安非他命陽性反應，並無法確實推算吸食時間距採集時間之
    長短，惟依上述資料推斷，最長可能不會超過4 日，均經行
    政院衛生署藥物食品檢驗局分別以81年9 月8 日（81）藥檢
    壹字第8114885 號、81年2 月8 日（81）藥檢一字第001156
    號函述綦詳，為本院承辦毒品案件職務上所已知。被告上開
    採尿送驗結果，既呈鴉片類、安非他命類藥物陽性反應，並
    有上開扣案物品可佐，足以擔保其自白確與事實相符。此外
    ，被告曾受如事實欄第一項所示強制戒治執行完畢之事實，
    亦有臺灣板橋地方法院檢察署檢察官91年度戒毒偵字第67號
    不起訴處分書、刑案資料查註紀錄表、臺灣高等法院被告前
    案紀錄表各1 件存卷可按。綜上所述，本案事證明確，被告
    犯行均堪認定，應依法論科。
二、被告行為後，刑法於94年2 月2 日修正公布，95年7 月1 日
    施行，而刑法施行法亦於95年6 月14日增訂第1 條之1 。修
    正後刑法第2 條第1 項規定：「行為後法律有變更者，適用
    行為時之法律。但行為後之法律有利於行為人者，適用最有
    利於行為人之法律。」係規範行為後法律變更所生新舊法律
    比較適用之準據法，於新法施行後，應適用修正後刑法第2
    條第1 項之規定，為「從舊從輕」之比較。且比較時應就罪
    刑有關之共犯、未遂犯、想像競合犯、牽連犯、連續犯、結
    合犯，以及累犯加重、自首減輕暨其他法定加減原因（如身
    分加減）與加減例等一切情形，綜其全部罪刑之結果而為比
    較。又從刑附屬於主刑，除法律有特別規定者外，依主刑所
    適用之法律（最高法院95年第8 次刑事庭會議決議參照）。
    經查：
（一）被告行為後，修正後之刑法已刪除第56條關於連續犯之規
      定。本件被告多次施用第一、二級毒品犯行，均時間緊接
      ，方法相同，各觸犯構成要件相同之罪，顯係基於概括犯
      意反覆為之，依修正前刑法第56條連續犯之規定，均應論
      以一罪，並各加重其刑；而修正後之刑法既已刪除連續犯
      之規定，則所犯上述各罪，應依數罪併罰之規定分論併罰
      。比較新舊法之規定，此部分以被告行為時之舊法較有於
      被告。
（二）被告行為後，刑法第47條關於累犯之規定業經修正。本件
      被告曾受如事實欄第二項所示之有期徒刑執行完畢，有臺
      灣高等法院被告前案紀錄表可憑，其於受有期徒刑執行完
      畢後，5 年以內故意再犯本件有期徒刑以上之罪，不論依
      修正前、後之規定，均構成累犯。比較適用新舊法，此部
      分結果並無不同。
（三）被告行為時，修正前刑法第51條第5 款規定：「宣告多數
      有期徒刑者，於各刑中之最長期以上，各刑合併之刑期以
      下，定其刑期。但不得逾20年。」嗣該條款經修正為：「
      宣告多數有期徒刑者，於各刑中之最長期以上，各刑合併
      之刑期以下，定其刑期。但不得逾30年。」經比較新舊法
      結果，此部分以被告行為時之舊法較有利於被告。
（四）綜上全部比較結果，本件情形，顯以修正前之舊法規定較
      有利於被告，揆諸上揭說明，應依刑法第2 條第1 項前段
      一體適用舊法之規定，合先敘明。
三、按海洛因、安非他命分別係毒品危害防制條例第2 條第2 項
    第1 款、第2 款所定之第一、二級毒品。核被告所為，係犯
    毒品危害防制條例第10條第1 項之施用第一級毒品罪及同條
    第2 項之施用第二級毒品罪。其持有第一級毒品海洛因、第
    二級毒品安非他命之低度行為，各為施用之高度行為所吸收
    ，均不另論罪。被告持有毒品之行為既不另論罪，縱其持有
    第一級毒品海洛因之數量超過行政院所定標準，仍無適用毒
    品危害防制條例第11條第4 項規定加重其刑之餘地。被告前
    後多次施用第一級毒品海洛因、第二級毒品安非他命之行為
    ，均時間緊接，方法相同，各觸犯構成要件相同之罪，顯係
    基於概括犯意反覆為之，應依修正前刑法第56條連續犯之規
    定，均論以一罪，並加重其刑。所犯上開二罪，犯意各別，
    行為互殊，應予分論併罰。又被告曾受如事實欄第二項所示
    之有期徒刑執行完畢，有臺灣高等法院被告前案紀錄表附卷
    可稽，其於有期徒刑執行完畢後5 年以內，再犯本件有期徒
    刑以上之上開二罪，均為累犯，應依修正前刑法第47條規定
    ，均遞加重其刑。爰審酌被告素行不良，前因施用毒品曾獲
    邀不起訴處分之寬典，且經論罪科刑並已執行完畢，仍不能
    戒除毒癮，再次漠視法令而犯本罪，顯見其沈迷毒品之程度
    甚為嚴重，惟其施用毒品所生危害，實以自戕身心健康為主
    ，對於他人生命、身體、財產等法益，尚無明顯而重大之實
    害，及其犯罪之動機、目的、手段、施用期間、次數、犯罪
    後之態度等一切情狀，分別量處如主文所示之刑，並依修正
    前刑法第51條第5 款定其應執行刑，以示懲儆。扣案之吸食
    器1 組、玻璃球1 個，為被告所有、供其施用第二級毒品安
    非他命所用之物，已據被告供承在卷，爰依主刑所適用之修
    正前刑法第38條第1 項第2 款規定諭知沒收之。至於本件查
    獲時同時起獲之第一級毒品海洛因9 包（合計淨重26.63 公
    克）、第二級毒品安非他命2 包（實稱毛重1.68 2公克）、
    壓模器1 個、千斤頂1 台、研磨機1 台、電子秤1 台、自製
    鏟子3 支、分裝湯匙1 支、殘渣袋25個、分裝袋1 包等物，
    為攸關被告另案涉犯販賣毒品之證物（被告涉嫌販賣毒品，
    現由本院另案審理中），爰不於本案宣告沒收銷燬或沒收之
    ，併予敘明。
據上論斷，應依刑事訴訟法第273 條之1 第1 項、第299 條第1
項前段，毒品危害防制條例第10條第1 項、第2 項，刑法第11條
前段、第2 條第1 項前段、修正前刑法第56條、第47條、第51條
第5 款、第38條第1 項第2 款，判決如主文。
本案經檢察官蘇揚旭到庭執行職務。
中    華    民    國    95    年    7     月    31    日
                  刑事第十六庭  法  官  朱嘉川
以上正本證明與原本無異。
如不服本判決，應於判決送達後10日內，向本院提出上訴狀。
中    華    民    國    95    年    7     月    31    日
                                書記官  林蔚然
附錄本案論罪科刑法條全文：
毒品危害防制條例第10條：
施用第一級毒品者，處6 月以上5 年以下有期徒刑。
施用第二級毒品者，處3 年以下有期徒刑。


司法院資訊處製作；財團法人民間司法改革基金會備份。
